臺灣臺南地方法院交通事件裁定　　　　　96年度交聲字第60號
移送機關　　交通部公路總局嘉義區監理所臺南監理站
異議人即
受處分人　　甲○○
上列受處分人因違反道路交通管理處罰條例案件，對於交通部公
路總局嘉義區監理所臺南監理站民國95年12月20日所為之裁決處
分（處分案號：嘉監南字第裁74-N00000000號），聲明異議，本
院裁定如下：
    主  文
原處分撤銷。
甲○○不罰。
    理  由
一、原處分意旨略以：受處分人即異議人甲○○（下稱異議人）
    所有之牌照號碼VAU-470號輕機車遭警逕行舉發，於民國（
    下同）92年3月14日19時55分，在高雄縣鳳山市○○路與光
    復路口，有使用註銷牌照行駛（禁駛）之違規行為，嗣經臺
    南監理站於95年12月20日依道路交通管理處罰條例第12條第
    1項第4款、第2項及違反道路交通管理事件統一裁罰基準表
    之規定，裁處異議人罰鍰新臺幣10,800元，並扣繳牌照等語
    。
二、聲明異議意旨略以：異議人因收到嘉義臺南監理站違規罰款
    單才知被前夫乙○○於92年之前未經異議人同意任意借給他
    人使用，異議人怕他人用於不法用途，在四處找不到違規者
    之情況下，在92年3月6日繳完罰款與稅款，申請註銷上開輕
    機車之牌照號碼。無奈92年3月14日因第三人丙○○不法使
    用已註銷牌照之機車遭警察開立罰單，異議人對該違規行為
    一無所悉，卻於95年12月27日收到台南監理站裁決書實屬不
    公，異議人與前夫乙○○離異前長期分居，根本無法找出遭
    開罰單的駕駛者丙○○，如今離異，更無管道找到人，盼明
    察異議人獨立扶養二子，無力負擔此罰鍰，予以撤銷等語。
三、按行政罰法於94年2月5日公布，於95年2月5日施行，依行政
    罰法第5條「行為後法律或自治條例有變更者，適用行政機
    關最初裁處時之法律或自治條例，但裁處前之法律或自治條
    例有利於受處罰者，適用最有利於受處罰者之規定」之規定
    ，係採「從新從輕」原則。次按汽車使用註銷之牌照行駛者
    處汽車所有人新臺幣3千6百元以上1萬8百元以下罰鍰，牌照
    扣繳之，94年12月28日修正、95年7月1日施行前之道路交通
    管理處罰條例第12條第1項第4款及第12條第2項分別定有明
    文。上開規定與94年12月28日修正、95年7月1日施行之道路
    交通管理處罰條例第12條第1項第4款、第2項之規定處罰並
    無不同。查本件違規行為係發生在92年3月14日，道路交通
    管理處罰條例雖於94年12月28日修正，其中該條例第12 條
    第1項第4款、第2項係於95年7月1日施行，而臺南監理站係
    在95年12月20日為本件裁決處分，則依上開行政罰法第5條
    規定，自應比較上開新、舊道路交通管理處罰條例之規定何
    者對於異議人較為有利。經比較結果，處罰相同，自應依從
    新原則，適用94年12月28日修正、95年7月1日施行之道路交
    通管理處罰條例第12條第1項第4款、第2項之規定，合先說
    明。
四、按汽車有使用吊銷、註銷之牌照行駛者，處汽車所有人新臺
    幣三千六百元以上一萬零八百元以下罰鍰，並禁止其行駛；
    第四款之牌照扣繳之；道路交通管理處罰條例第12條第1項
    第4款、第2項分別定有明文。惟參諸行政罰法第7條第1項：
    「違反行政法上義務之行為非出於故意或過失者，不予處罰
    。」之規定，欲依上開道路交通管理處罰條例第12條第1項
    第4款、第2項等規定予以處罰，必須汽車所有人主觀上有使
    用吊銷、註銷之牌照行駛之故意或過失存在，始與上開規定
    相符合，倘若汽車所有人有正當之理由，無法控制汽車有使
    用吊銷、註銷之牌照行駛之違規行為的發生，即與該規定之
    要件不符。
五、經查：異議人所有之牌照號碼VAU-470號輕機車遭警逕行舉
    發，於上開時、地有使用註銷牌照行駛之違規行為，固有高
    雄縣政府警察局92年3月14日高警交字第N00000000號舉發違
    反道路交通管理事件通知單1份附卷可稽，惟異議人陳稱上
    開輕機車係因其前夫乙○○借與第三人使用，致其無法管領
    使用，因而於92年3月6日將牌照註銷，業據其提出交通部公
    路總局自行收納款項收據3份及台灣中華日報廣告費收據、
    中華日報社廣告刊登證明、汽（機）車各項異動作業登記單
    、機器腳踏車新領牌照登記書、機車車籍查詢表各1份附卷
    可參，且參諸高雄縣政府警察局92年3月14日高警交字第N00
    000000號舉發違反道路交通管理事件通知單上記載之駕駛人
    為丙○○，非異議人，自堪信異議人稱92年3月6日將上開輕
    機車牌照註銷後，已無法控制該車是否有使用吊銷、註銷之
    牌照行駛之違規行為的發生一節，堪信為真實。而本件違規
    行為係發生在異議人於92年3月6日將上開輕機車牌照註銷後
    之92年3月14日，自難認上揭違規行為，係出於異議人故意
    或過失之行為所致，從而，行政罰法第7條第1項規定有責任
    始予處罰之原則，原處分機關未斟酌是否有可歸責於異議人
    該車之情事存在，徒以異議人為該車車籍資料上所有人即以
    之為對象逕行裁罰，於法即有未合。
六、綜上所述，異議人之異議為有理由，應由本院撤銷原處分，
    並另為不罰之諭知，以資適法。
七、據上論斷，應依道路交通案件處理辦法第20條前段，裁定如
    主文。
中　　華　　民　　國　　96　　年　　11　　月　　26　　日
　　　　　　　　　　　交通法庭  法　官　陳淑勤
以上正本證明與原本無異。
如不服本裁定應於送達後5日內向本院提出抗告狀。
      　　　　　　　　　　　　　書記官　陳金堂
中　　華　　民　　國　　96　　年　　11　　月　　26　　日
